最高法院刑事判決　　　　　　　九十四年度台上字第九五二號
　　上　訴　人　甲○○
　　　　　　　　　　　　（另案在台灣台北監獄執行中）
　　　　　　　　乙○○
　　　　　　　　　　　　28號.
上列上訴人等因強盜案件，不服台灣高等法院中華民國九十三年
十一月十八日第二審判決（九十三年度上訴字第二四九四號，起
訴案號：台灣台北地方法院檢察署九十三年度偵字第五八一六號
），提起上訴，本院判決如下：
    主  文
上訴駁回。
    理  由
按刑事訴訟法第三百七十七條規定：上訴於第三審法院，非以判
決違背法令為理由，不得為之。是提起第三審上訴，應以原判決
違背法令為理由，係屬法定要件。且必須依據卷內資料為具體之
指摘，並足據以辨認原判決已具備違背法令之形式，始屬相當。
原判決依憑上訴人甲○○、乙○○在原審一致坦承於民國九十三
年三月十六日二十一時三十分許，與孫福昌前往台北市○○路一
二０號強取財物，施崑松在外把風，范勝利在附近接應，上訴人
甲○○持玩具手槍，乙○○（原判決理由欄二第二行誤載為「蔡
政忠」）持內裝小武士刀之手提袋進入，取走被害人江葉敏卿新
台幣一萬二千八百元，於走出屋外之際，遭人逮捕，當場扣得小
武士刀二把及內有上揭款項之手提袋等情，及共犯施崑松於警詢
時坦承有與上訴人二人及綽號「臭弟」之孫福昌一同前往強盜金
錢，係由范勝利所主導；於偵查中證稱有聽到范勝利與上訴人甲
○○在講計劃去向組頭敲竹槓，叫伊在外面把風，另外三人進去
行搶等事實，暨被害人指證三名歹徒其中二人拿小武士刀，一人
拿槍，該帶刀歹徒中一人拿刀架在伊左邊肩膀，伊因狹心症病發
不能呼吸，持槍歹徒喝令伊蹲下，歹徒即將桌上錢丟入手提袋，
並踢桌椅屬實，核與證人即被害人之夫江啟耀所證因聽見有桌椅
倒地聲，乃走近看，見有三名歹徒，一人拿槍、二人拿刀，故不
敢出聲，在騎樓找到一支棍子，等歹徒出屋時打到其中第一個手
拿手提包歹徒，歹徒逃竄，經伊與民眾及派出所人員合力圍捕逮
獲上訴人二人，撿回上訴人乙○○逃跑時丟棄之手提袋等情相符
。復經參與追捕之證人何嘉豪、陳明川證述在卷，並有上訴人甲
○○使用之0000000000號行動電話，於案發當日接收
以共犯施崑松名義登記，由共犯范勝利使用之00000000
00號行動電話傳送，內容為「明天把刀帶來……」、「徹（按
為「撤」之誤）退」之簡訊照片與通聯紀錄暨現場照片、刀械、
手提袋、現款照片、贓物認領保管收據附卷及小武士刀二把、手
提袋一個扣案可證，因而撤銷第一審之科刑判決，改判論處上訴
人意圖為自己不法之所有，結夥三人以上，攜帶兇器，於夜間侵
入住宅，以強暴至使不能抗拒，而取他人之物，累犯罪刑，已
明其所憑之證據及認定之理由。對於上訴人甲○○所辯現場並非
一般住宅，而係六合彩組頭供人簽牌之處，伊依范勝利之託前往
催討彩金，實未拿出武器，僅屬恐嚇取財，應非強盜；及乙○○
所辯當初以為係債務糾葛，無不法所有意圖，不知所提之袋內裝
有武士刀，亦未取刀強盜各云云，均係卸責之詞，不足採信。並
已依據卷內證據資料詳予指駁、說明，且明被害人是否為組頭
及現場如何，均無解於上訴人應負之刑責，綦詳，從形式上觀察
，並無違背法令之情形存在。次查犯罪事實之認定及證據之取捨
，乃事實審法院之職權，且法院憑以認定犯罪事實之依據，並不
以直接證據為限，亦不以共犯全體到案供述為必要，即綜合各種
證據，本於推理作用，為其認定犯罪事實之基礎，如不違背經驗
法則與論理法則，即不得指為違法，而據為上訴第三審之理由。
原判決綜合各種證據，認定上訴人等有原判決事實欄所載犯行，
究竟違背如何之經驗法則或論理法則，上訴意旨，並未具體指明
，徒憑己見，就原判決已說明之事項或屬原審採證認事之職權行
使，指摘其有證據調查未盡，理由不備，採證違背證據法則之違
法，難謂為適法之第三審上訴理由。至上訴人等在檢察官偵查中
固曾提出警詢刑求之抗辯，然在第一、二審法院均無此抗辯，原
審乃未予調查，且將上訴人等之部分警詢筆錄資為認定其犯罪及
指駁其辯解之證據資料，此部分訴訟程序雖稍有瑕疵，但原判決
捨該項證據資料，猶應為相同事實之認定，而顯然於判決無影響
，依刑事訴訟法第三百八十條規定，仍不得執為上訴第三審之適
法理由。衡以上述說明，應認其等之上訴均為違背法律上之程式
，予以駁回。
據上論結，應依刑事訴訟法第三百九十五條前段，判決如主文。
中　　華　　民　　國　九十四　年　　二　　月  二十五  日
                      最高法院刑事第十二庭
                          審判長法官  洪　清　江
                                法官  石　木　欽
                                法官  李　伯　道
                                法官  洪　昌　宏
                                法官  林　勤　純
      本件正本證明與原本無異
                                      書  記  官
中　　華　　民　　國　九十四　年　　三　　月    八  　日
                                                   Ｍ
